臺灣高雄地方法院民事判決
　　　　　　　　　　　　　　　　　 110年度雄簡字第1266號
原　　　告　洪進成　
被　　　告　林亞萱　
上列當事人間侵權行為損害賠償事件，經本院109 年度審交附民
字第590 號裁定移送前來，本院於民國110 年9 月13日言詞辯論
終結，判決如下：
    主    文
被告應給付原告新臺幣貳拾陸萬參仟陸佰壹拾捌元，及自民國一
零九年十二月十四日起至清償日止，按年息百分之五計算之利息
。
原告其餘之訴駁回。
訴訟費用由被告負擔。
本判決第一項得假執行。但被告以新臺幣貳拾陸萬參仟陸佰壹拾
捌元為原告供擔保後，得免為假執行。
    事實及理由
一、被告經合法通知，未於言詞辯論期日到場，核無民事訴訟法
    第386 條所列各款情事，爰依原告之聲請，准由其一造辯論
    而為判決。
二、原告主張：被告於民國109 年2 月27日1 時10分許，駕駛車
    牌號碼000-0000號租賃小客車，沿高雄市苓雅區三多四路由
    東往西方向行駛，駛至三多四路與自強三路口時，本應注意
    其為轉彎車應讓直行車先行，而依當時天候晴朗，夜間有照
    明，柏油路面乾燥、無缺陷，視距良好無障礙物，又無不能
    注意之情事，竟疏未注意，貿然進行右轉欲進入自強三路，
    適伊騎乘車牌號碼000-000 號普通重型機車（下稱系爭車輛
    ），沿同一路段、相同方向行駛在被告右方，因反應不及，
    兩車發生碰撞，伊當場人車倒地（下稱系爭事故），致受有
    左足三踝粉碎性骨折之傷害（下稱系爭傷害）。伊因系爭事
    故而有如附表所示之損害，爰依民法第184 條第1 項前段提
    起本件訴訟。並聲明：㈠被告應給付原告新臺幣（下同）60
    8,796 元，及自起訴狀繕本送達翌日起至清償日止，按年息
    5 ％計算之利息。㈡願供擔保請准宣告假執行。㈢訴訟費用
    由被告負擔。
三、被告經合法通知，無正當理由未於言詞辯論期日到場，亦未
    提出書狀作任何聲明或陳述。
四、本院判斷如下：
  ㈠按汽車行駛至交岔路口時，轉彎車應讓直行車先行，道路交
    通安全規則第102條第1項第7款定有明文。本件被告之普通
    小型車駕駛執照雖因酒駕逕註，然逕註日期是從109年5月28
    日起算，故事發時被告仍有合格之普通小型車駕駛執照，依
    其考領有適當駕駛執照之智識及駕駛經驗，對於上開規定理
    應知悉，而事發當時天候晴朗，夜間有照明，柏油路面乾燥
    、無缺陷、無障礙物，視距良好，有道路交通事故調查報告
    表(一)在卷可稽，客觀上無不能注意之情事，竟疏未注意，
    未讓直行車先行即貿然右轉，其行為具有過失。又被告上揭
    過失致原告受有系爭傷害，有阮綜合醫療社團法人阮綜合醫
    院（下稱阮綜合醫院）診斷證明書在卷可參（附民卷第23頁
    ），足認被告之過失行為與原告之傷害結果間具有相當因果
    關係。從而，本案事證明確，被告就系爭事故之發生有過失
    甚明。
  ㈡按因故意或過失，不法侵害他人之權利者，負損害賠償責任
    。按汽車、機車或其他非依軌道行駛之動力車輛，在使用中
    加損害於他人者，駕駛人應賠償因此所生之損害。但於防止
    損害之發生，已盡相當之注意者，不在此限，民法第184條
    第1 項前段、第191 條之2 分別定有明文。次按不法侵害他
    人之身體或健康者，對於被害人因此喪失或減少勞動能力或
    增加生活上之需要時，應負損害賠償責任；不法侵害他人之
    身體、健康、名譽、自由、信用、隱私、貞操，或不法侵害
    其他人格法益而情節重大者，被害人雖非財產上之損害，亦
    得請求賠償相當之金額，同法第193 條第1 項、第195 條第
    1 項規定甚明。系爭事故肇因於被告駕駛動力交通工具時，
    未讓直行車先行而貿然轉彎，其駕車行為自有過失，並造成
    原告受有系爭傷害，自應負損害賠償責任。茲就原告所得請
    求之金額，分述如下：
  ⒈醫療費用：
    原告主張因本件系爭事故所受系爭傷害，支出醫藥費用77,6
    42元，業據其提出阮綜合醫院診斷證明書、門診醫療費用收
    據等件（附民卷第23-55 頁）為證。而原告所受系爭傷害，
    係因系爭事故所致，業經本院認定如上，故認原告請求被告
    賠償醫療費用共計77,642元，應屬有據。
  ⒉醫療器材費用：
    原告主張其因系爭傷害需使用足踝護具、助行器，並提出購
    買單據在卷可佐（附民卷第57頁），認上開醫療器材確屬原
    告因傷所需用之物品，應予准許。
  ⒊看護費用：
    按以親屬代為照顧被害人之起居，固係基於親情，但親屬看
    護所付出之勞力並非不能評價為金錢，雖因二者身分關係而
    免除被害人之支付義務，惟此種基於身分關係之恩惠，自不
    能加惠於加害人，故由親屬看護時雖無現實看護費之支付，
    仍應認被害人受有相當於看護費之損害，得向被告請求賠償
    ，始符公平原則（最高法院94年度台上字第1543號判決參照
    ）。原告主張其因系爭事故住院期間（7 日）及出院後需專
    人看護2 個月，均由其家人看護，按每日看護費2,000 元計
    算（計算式：2,000 ×68＝136,000 ），因而受有相當於看
    護費之損失136,000 元等語。依原告提出之阮綜合醫院診斷
    證明書上載，原告需專人照護2 個月，再衡酌原告之傷勢為
    足三踝粉碎性骨折，堪認原告確有專人看護之必要。又原告
    雖由親人看護，而無現實看護費之支付，然此情形所付出之
    勞力非不能依專業護士以金錢為評價，揆諸前揭裁判意旨，
    自應比照一般看護情形，認原告受有相當看護費之損害，而
    由加害人賠償，始符民法第193 條第1 項所定「增加生活上
    需要」之意旨。再國內全日看護行情為每日2,000 元至2,20
    0 元，此為本院職務上所知，是原告依國內看護行情即24小
    時看護每日2,000 元計算，尚屬允當，是原告請求之相當於
    看護費損失136,000 元，洵屬有據。
  ⒋膳食費用：
    原告於審理中當庭捨棄此部分請求。（本院卷第34頁）
  ⒌機車修復費用：
   ①按負損害賠償責任者，除法律另有規定或契約另有訂定外
     ，應回復他方損害發生前之原狀；債權人得請求支付回復
     原狀所必要之費用，以代回復原狀，民法第213 條第1 項
     、第3 項分別定有明文。復依民法第196 條請求賠償物被
     毀損所減少之價額，固得以修復費用為估定之標準，但以
     必要者為限（如修理材料以新品換舊品，應予折舊），被
     害人如能證明其物因毀損所減少之價額，超過必要之修復
     費用時，就其差額，仍得請求賠償，此有最高法院77年度
     第9 次民事庭會議決議（一）可資參照。
   ②原告此部分請求被告給付8,320 元，業據其提出泰輪機車
     行估價單為證（本院卷第41頁）。惟其中關於更新零件5,
     970 元部分之請求，依行政院所頒固定資產耐用年數表及
     固定資產折舊率表，【機械腳踏車】之耐用年數為3 年，
     依平均法計算其折舊結果（即以固定資產成本減除殘價後
     之餘額，按固定資產耐用年數表規定之耐用年數平均分攤
     ，計算折舊額），每年折舊率為3 分之1 ，並參酌營利事
     業所得稅查核準則第95條第6 項規定「固定資產提列折舊
     採用定率遞減法者，以1 年為計算單位，其使用期間未滿
     1 年者，按實際使用之月數相當於全年之比例計算之，不
     滿1 月者，以1 月計」，上開【機械腳踏車】自出廠日94
     年1 月，迄本件車禍發生時即109 年2 月27 日，已使用15
     年2 月，則零件扣除折舊後之修復費用估定為1,492 元【
     計算方式：1.殘價＝取得成本÷( 耐用年數＋1)即5,970
     ÷( 3 +1) ≒1,493 （小數點以下四捨五入）；2.折舊額
     ＝( 取得成本－殘價) ×1/（耐用年數）×（使用年數）
     即( 5,970 －1,493)×1/3 ×（15+2/12 ）≒4,478 （小
     數點以下四捨五入）；3.扣除折舊後價值＝（新品取得成
     本－折舊額）即5,970 －4,478 ＝1,492 】，再與工資費
     用2,350 元合計3,842 元（計算式：1,492 ＋2,350 ＝3,
     842 ），系爭車輛回復原狀之必要費用共為3,842 元，是
     原告得請求費用為3,842 元，為有理由，逾此範圍之請求
     ，則屬無理，應予駁回。
  ⒍工作損失：
    本件原告主張其因系爭事故，致住院7 日及出院後休養3 個
    月無法工作。受有薪資損失，提出上開阮綜合醫院診斷證明
    書為證。本院審酌原告因被告之傷害行為，致受有系爭傷害
    ，而依上開阮綜合醫院出具診斷證明書之「醫師囑言」記載
    「建議宜休養3 個月」等語，並證人姜月英到庭證稱：「（
    問：有跟原告一起賣白糖粿嗎？）是，薪水是原告給我，一
    個月大概3 萬多，我做已經超過十年，原告是老闆，他的工
    時比較我還要長，他早上九點開始忙到晚上九點或九點半.
    . .大概有2 個多月沒有去賣，因為車禍粉碎性骨折，我們
    的工作是需要站，他腳沒有辦法久站，他沒有來上班我們很
    麻煩，後來2 個多月後腳比較可以走的時候，我們就叫他到
    現場坐著接電話，讓客人看一下也好，不然電話還要從原告
    那裡轉給我們也很麻煩。」等語（本院卷第35頁），堪信原
    告因系爭傷害受有2 個月期間無法工作屬實。又關於原告每
    月薪資部分，原告雖未提出其實際受領之薪資，然由上開證
    人所述，原告確實為勞動工作者而受有工作所得，故原告主
    張伊從事勞動工作，應可獲得勞動部所公布109 年23,800元
    之最低基本工資計算，以此作為勞動能力減損之基準，尚屬
    合理。基此，原告不能工作所受之損害應為53,153元【計算
    式：23,800×（2 ＋7/30）＝53,153，元以下四捨五入】。
    逾此部分，則無所憑，不予准許。
  ⒎精神慰撫金：
    按不法侵害他人之身體、健康、名譽、自由、信用、隱私、
    貞操，或不法侵害其他人格法益而情節重大者，被害人雖非
    財產上之損害，亦得請求賠償相當之金額，民法第195 條第
    1 項前段定有明文。又慰撫金之多寡，應斟酌雙方之身份、
    地位、資力與加害之程度及其他各種情形核定相當之數額；
    其金額是否相當，自應依實際加害情形與被害人所受之痛苦
    及雙方之身份、地位、經濟狀況等關係決定之。經查，被告
    因過失不法侵害原告之身體，致原告系爭傷害，已如前述，
    揆諸前揭法律規定，原告就其所受非財產上損害向被告請求
    損害賠償，為有理由，應予准許。本院斟酌原告所受傷害之
    傷勢程度、所須休養期間、復原情形及精神痛苦，再衡量原
    告當庭自陳之學歷、職業、收入、資產狀況等節（本院卷第
    35頁），並參酌兩造之財產資力（有兩造之稅務電子閘門財
    產所得調件明細表可參，因屬個人隱私，僅予參酌，不予揭
    露）等一切情狀，認精神慰撫金數額以50,000元為適當，逾
    此範圍之部分，則屬過高，不應准許。
  ⒏上，原告得請求之金額為329,337 元。（計算式：77,642＋
    8,700 ＋136,000 ＋3,842 ＋53,153＋50,000＝329,337 ）
  ⒐按保險人依本法規定所為之保險給付，視為被保險人損害賠
    償金額之一部分；被保險人受賠償請求時，得扣除之，強制
    汽車責任保險法第32條定有明文。本件原告因本件事故已請
    領取強制責任保險金65,719元一節，業經提出存摺明細在可
    證（本院卷第39頁）。因而扣除原告已請領強制責任保險金
    65,719元後，原告尚得請求被告給付之金額為263,618 元。
    （計算式：329,337 －65,719＝263,618）
五、綜上所述，原告基於侵權行為法律關係，請求被告給付原告
    263,618 元，及自起訴狀繕本送達之翌日即109 年12月14日
    （附民卷第61頁）起至清償日止，按週年利率5%計算之利息
    ，即屬正當，應予准許，逾此範圍之請求，為無理由，應予
    駁回。
六、本件原告勝訴部分，係適用簡易訴訟程序所為被告敗訴之判
    決，依同法第389 條第1 項第3 款之規定，應依職權宣告假
    執行。併依同法第392 條第2 項規定諭知被告得供相當擔保
    金額後免為假執行。
七、本件損害賠償事件乃刑事附帶民事訴訟，由刑事庭移送前來
    ，原告另就系爭機車修繕費用部分裁判費1,000 元，本院認
    上開訴訟費用應依民事訴訟法第79條規定，酌量情形由被告
    全部負擔，爰判決如主文第3 項所示。
中    華    民    國  110     年    10  月    13     日
                  高雄簡易庭  法      官   鄧怡君
以上正本係照原本作成。
如對本判決上訴，須於判決送達後20日內向本院提出上訴狀。如
委任律師提起上訴者，應一併繳納上訴審裁判費。
中    華    民    國   110    年    10    月    13    日
                              書  記  官   吳語杰
 附表
┌──┬─────┬─────┬────────┬───────┐
│編號│請求項目  │金額      │內容            │備註          │
│    │          │（新臺幣）│                │              │
├──┼─────┼─────┼────────┼───────┤
│1   │醫療費用  │77,642 元 │阮綜合醫院急診、│附民卷第25至55│
│    │          │          │外科、骨科、整形│頁            │
│    │          │          │外科、復健科、疼│              │
│    │          │          │痛科：77,642元  │              │
├──┼─────┼─────┼────────┼───────┤
│2   │醫療器材費│8,700元   │杰生足部力學有限│附民卷第57頁  │
│    │用        │          │公司（足踝護具、│              │
│    │          │          │助行器）：8,700 │              │
│    │          │          │元              │              │
├──┼─────┼─────┼────────┼───────┤
│3   │看護費用  │136,000 元│住院期間自109 年│阮綜合醫院診斷│
│    │          │          │2 月27日起至109 │證明書- 附民卷│
│    │          │          │年3 月4 日，共計│第23頁        │
│    │          │          │7 日。出院後醫囑│              │
│    │          │          │自109 年3 月5 日│              │
│    │          │          │起至109 年5 月4 │              │
│    │          │          │日止需專人照顧2 │              │
│    │          │          │個月，共計68天，│              │
│    │          │          │每日2,000 元，合│              │
│    │          │          │計136,000 元。  │              │
├──┼─────┼─────┼────────┼───────┤
│4   │膳食費    │1,260 元  │住院七天之膳食費│捨棄          │
│    │          │          │每日180 元，合計│              │
│    │          │          │1,260元         │              │
├──┼─────┼─────┼────────┼───────┤
│5   │機車修復費│8,320元   │泰輪機車行- 機車│附民卷第59頁  │
│    │用        │          │修復費用        │              │
│    │          │          │                │              │
│    │          │          │                │              │
│    │          │          │                │              │
├──┼─────┼─────┼────────┼───────┤
│6   │工作損失  │76,874 元 │醫囑出院後需休養│              │
│    │          │          │3 個月，加上住院│              │
│    │          │          │7 日，不能工作日│              │
│    │          │          │數為3.23月，以每│              │
│    │          │          │月最低薪資23,800│              │
│    │          │          │元計算，工作損失│              │
│    │          │          │為76,874元。    │              │
├──┼─────┼─────┼────────┼───────┤
│7   │精神慰撫金│300,000元 │                │              │
└──┴─────┴─────┴────────┴───────┘